臺灣臺中地方法院民事判決　　　　　 99年度保險小上字第6號
上訴人　　　游雙兵
被上訴人　　遠雄人壽保險股份有限公司
法定代理人　屠仲生
上列當事人間請求給付保險金事件，上訴人對於中華民國99年11
月11日本院臺中簡易庭99年度中保險小字第9號第一審判決提起
上訴，本院判決如下：
    主  文
上訴駁回。
第二審訴訟費用新台幣壹仟伍佰元由上訴人負擔。
    理  由
一、按小額訴訟程序之第二審判決，依上訴意旨足認為上訴無理
    由者，得不經言詞辯論為之，民事訴訟法第436條之29第2款
    亦定有明文。
二、本件上訴意旨略以：人體結構以雙手十指完整為正常，而兩
    造契約「殘廢程度與保險金給付表」8-4-1、8-4-2項次，規
    定為「雙手」，是因為此種傷害對人體之功能造成極為重大
    之不便，所以殘廢等級高很多，相對的保險金給付也高很多
    ，但在文義上卻被無限上崗到所有雙手十指可能的傷勢。雙
    手十指傷勢若只有這兩種才能算是殘廢，其他不算是殘廢而
    無保險給付，則8-2-8項次「一手食指的缺失」卻算殘廢，
    有保險金給付，則顯失公平。原審判決以雙手及一手之詞句
    作為區分，是斷章取義，並未觀其全文作為考量，是拘泥於
    契約所用文字，逃避法規，使保險業者免除義務，是對保險
    功能的巨大傷害。8-4-7項次規定：「一手拇指或食指及其
    他任何手指，共有三指以上永久喪失機能者」，其中所謂「
    任何手指」，指涉的是所有的手指，如果認為8-4-7項次之
    「任何手指」僅指同一手，即屬斷章取義。再者，勞工保險
    局是依勞工保險條例第19條第2項、第54條、第55條之規定
    ，辦理核發第十級職業傷病殘廢給付，與8-4-7項次之殘廢
    給付核屬相同殘廢等級，並非如原審判決所述是兩種不同職
    業傷病殘廢給付標準。原審判決違背消費者保護法第12條第
    1 、2項、保險法第54條之1，或民法第247條之1，並聲明：
    (一)原判決廢棄；(二)被上訴人應給付保險金10萬元，及自97年
    9月2日起至清償日止，按年息百分之五計算之利息；(三)訴訟
    費用由被上訴人負擔。
三、經查：
  (一)消費者保護法第12條規定：「定型化契約中之條款違反誠信
    原則，對消費者顯失公平者，無效」、「定型化契約中之條
    款有下列情形之一者，推定其顯失公平：一、違反平等互惠
    原則者。二、條款與其所排除不予適用之任意規定之立法意
    旨顯相矛盾者。三、契約之主要權利或義務，因受條款之限
    制，致契約之目的難以達成者」、保險法第54-1條規定：「
    保險契約中有左列情事之一，依訂約時情形顯失公平者，該
    部分之約定無效：一、免除或減輕保險人依本法應負之義務
    者。二、使要保人、受益人或被保險人拋棄或限制其依本法
    所享之權利者。三、加重要保人或被保險人之義務者。四、
    其他於要保人、受益人或被保險人有重大不利益者」、民法
    第247條之1規定：「依照當事人一方預定用於同類契約之條
    款而訂定之契約，為左列各款之約定，按其情形顯失公平者
    ，該部分約定無效：一、免除或減輕預定契約條款之當事人
    之責任者。二、加重他方當事人之責任者。三、使他方
    當事人拋棄權利或限制其行使權利者。四、其他於他方當事
    人有重大不利益者」，以上三個條文，均屬對於定型化契約
    條款規制之規定，定型化契約條款有上述三條文所定之情形
    者，該條款即不構成雙方當事人契約之內容，並不使上訴人
    取得保險金請求權。上訴意旨雖指摘原判決違反消費者保護
    法第12條第1、2項、保險法第54條之1，或民法第247條之1
    之規定，惟上述理由如屬成立，亦僅特定之條款不構成兩造
    契約之內容，並不當然使上訴人取得保險金請求權。
  (二)兩造保險附約「殘廢程度與保險金給付表」之手指機能障害
    欄，分別使用「雙手」及「一手」之用語以區分不同之機能
    障害，則所稱一手，依其文義，當指同一手而言，並無疑義
    。勞工保險局雖審定上訴人之傷勢符合勞工保險殘廢給付標
    準表R103、L110項之規定，然該標準表103項之「一手食指
    喪失機能者」與110項之「一手食指及其他任何手指，共有
    二指喪失機能者」，均與系爭保險附約8-4-7項次規定之內
    容不同，自無從依勞工保險之規定，請求被上訴人給付保險
    金。上訴人主張原判決斷章取義、其所受之傷害經勞工保險
    局核定為第10殘廢等級、8-2-8項次只要一手食指缺失即可
    領保險金，上訴人確不能依8-4-7項次領保險金，顯不公平
    云云，指摘原審判決不當，為顯無理由，依首揭法條之規定
    ，爰不經言詞辯論，逕以判決駁回之。
四、依民事訴訟法第436條之32第1項準用同法第436條之19第1項
    規定，第二審法院為訴訟費用之裁判時，應確定其訴訟費用
    額。查本件小額事件之第二審訴訟費用額為裁判費1,500元
    ，爰諭知如主文第二項所示。
五、據上論結，本件上訴為顯無理由，依民事訴訟法第436條之
    29第2款、第436之32第1、2項、第449條第1項、第436條之
    19第1項、第78條，判決如主文。
中    華    民    國   100    年    1     月    6     日
                  民事第二庭    審判長法  官  王銘
                                      法  官  陳卿和
                                      法  官  林慶郎
以上正本係照原本作成
本判決不得上訴
中    華    民    國   100    年    1     月    6     日
                                      書記官  廖春玉